臺灣高等法院民事判決
110年度上易字第1014號
上  訴  人  范添英  
被  上訴人  范沛晴  
            邱進康  
上列當事人間請求損害賠償事件，上訴人對於中華民國110年8月
17日臺灣新竹地方法院110年度訴字第404號第一審判決提起上訴
，本院於110年12月22日言詞辯論終結，判決如下：
    主      文
上訴駁回。
第二審訴訟費用由上訴人負擔。
    事實及理由
壹、程序方面
　　按不變更訴訟標的，而補充或更正事實上或法律上之陳述者
    ，非為訴之變更或追加，民事訴訟法第256條定有明文。查
    上訴人於上訴狀所列之上訴聲明雖未臻明確（見本院卷第13
    頁），惟已於民國110年11月16日本院準備程序期日當庭更
    正聲明為：㈠原判決廢棄。㈡被上訴人范沛晴、邱進康（以下
    分稱姓名，合稱被上訴人）應各給付上訴人范添英新臺幣(
    下同)60萬元（見本院卷第43至44頁）。上訴人係因不諳法
    律致原上訴聲明不明確，所為應屬補正上訴聲明，就不明確
    部分加以明確化，非屬訴之變更或追加，自應准許。
貳、實體方面
一、上訴人主張：被上訴人范沛晴、邱進康係夫妻。被上訴人范
    沛晴於109年9月27日至伊位於ＯＯ路之住處，向伊表示：邱進
    康曾向其告稱：『范添英沒錢可蓋豬舍，才要向范添英的小
    叔張螢志拿磚頭，而該磚頭是張螢志去范沛晴家中所載之磚
    頭。』（下稱系爭言語），顯係以上開不實情事指稱伊沒有
    錢蓋豬舍，然被上訴人范沛晴陳稱載磚頭一事係於82年發生
    ，伊對於張螢志有無去載磚頭一事全然不知情，被上訴人前
    揭所述顯係侮辱伊，伊得請求精神上損害賠償。爰依侵權行
    為之法律關係，請求被上訴人各賠償60萬元（原審駁回上訴
    人全部請求，上訴人不服，提起上訴）。於本院上訴聲明：
    ㈠原判決廢棄。㈡被上訴人范沛晴、邱進康應各給付上訴人60
    萬元。
二、被上訴人范沛晴以：上訴人於20餘年前確實與張螢志來伊家
    中載磚頭，但伊從未要求對造返還。伊於109年9月27日並未
    至上訴人住處，更不曾向上訴人陳述系爭言語，上訴人所述
    純屬虛構，反而是上訴人曾於109年9月28日前來伊住處鬧事
    等語，資為抗辯。被上訴人邱進康以：伊於109年9月27日並
    未至上訴人住處，上訴人所述純屬虛構等語，資為抗辯。於
    本院答辯聲明均為：上訴駁回。
三、得心證之理由：
　　本件上訴人主張被上訴人有以上開言語對其構成侮辱等情，
    依侵權行為之法律關係，請求被上訴人各給付精神慰撫金60
    萬元，經被上訴人否認在卷。是以，本件爭執要旨為：上訴
    人依侵權行為之規定，請求被上訴人各給付其60萬元，有無
    理由？茲析述如下：
　㈠按當事人主張有利於己之事實者，就其事實有舉證之責任。
    民事訴訟法第277條第1項前段定有明文。次按因故意或過失
    ，不法侵害他人之權利者，負損害賠償責任。故意以背於善
    良風俗之方法，加損害於他人者亦同。民法第184條第1項定
    有明文。另按名譽有無受損害，應以社會上對個人評價是否
    貶損作為判斷之依據。民事訴訟如係由原告主張權利者，應
    先由原告負舉證之責，若原告先不能舉證，以證實自己主張
    之事實為真實，則被告就其抗辯之事實即令不能舉證，或其
    所舉證據尚有疵累，亦應駁回原告之請求。
　㈡查上訴人雖主張被上訴人曾於109年9月27日至伊位於楊新路
    之住處，向伊陳述系爭言語，惟被上訴人范沛晴否認於前述
    時、地向上訴人陳述系爭言語，被上訴人並均否認有對上訴
    人構成侮辱之侵權行為，則關於上訴人主張之積極事實，自
    應由上訴人負舉證之責。然查，本院詢問關於109年9月27日
    現場還有何人在場，上訴人陳稱當天僅有范沛晴至伊住處，
    邱進康並無前來等語（見本院卷第45頁），顯見並無兩造以
    外之第三人在現場見聞，而除上訴人個人之陳述外，上訴人
    亦未提出任何證據證明其所稱被上訴人范沛晴於109年9月27
    日至其住處陳述系爭言語等情為真實，其提出之照片僅能呈
    現鐵桶、磚牆外觀（見原審卷第15、53頁），無從佐證上情
    ，前揭主張自無從採信。況且，依上訴人所指述系爭言語內
    容，自客觀上觀察，並無帶有攻擊、謾罵、羞辱他人人格或
    名譽之字眼或意思，亦難使一般人產生對於上訴人之負面評
    價，實無從認為足以構成侵害上訴人之名譽權。上訴人主張
    被上訴人所為已構成侮辱，依侵權行為之法律關係，要求被
    上訴人均應對其賠償精神慰撫金各60萬元云云，自無理由。
　㈢上訴人雖於書狀聲請傳訊證人彭享煤、老永昌商行（碾米廠
    ）謝廠長到庭為證人，欲證明伊於80幾年間蓋豬舍時，前揭
    證人有幫忙，伊是請謝廠長幫忙載磚頭等語（見本院卷第46
    頁），惟兩造爭點應係在於被上訴人范沛晴有無於109年9月
    27日至上訴人住處陳述系爭言語，及系爭言語是否屬侮辱或
    誹謗性言語而構成侵權行為，上訴人聲請傳訊前揭證人所欲
    證明之待證事實，與本件爭點難認具有重要關聯，本院自無
    傳訊調查之必要。　　
四、綜上所述，上訴人主張被上訴人對其有系爭言語構成侮辱之
    侵權行為，依侵權行為之法律關係，要求被上訴人各賠償其
    精神慰撫金60萬元云云，均無從准許，應予駁回。原審為上
    訴人敗訴之判決，並無不合。上訴意旨指摘原判決不當，求
    予廢棄改判，為無理由，應予駁回上訴。　　
五、本件事證已臻明確，兩造其餘攻擊或防禦方法及所用證據，
    經本院斟酌後，認為均不足以影響本判決結果，爰不予逐一
    論列，附此敘明。
六、據上論結，本件上訴為無理由，依民事訴訟法第449條第1項
    、第78條，判決如主文。　　
中　　華　　民　　國　　110 　年　　12　　月　　29　　日
                  民事第十九庭  
                         審判長法  官  潘進柳
                               法  官  朱慧真
                               法  官  張婷妮
正本係照原本作成。
不得上訴。
中　　華　　民　　國　　110 　年　　12　　月　　29　　日

　   　　　　　　　　 　　　　書記官  張英彥